臺灣苗栗地方法院刑事判決　　　　　　　 95年度訴字第485號
公　訴　人　臺灣苗栗地方法院檢察署檢察官
被　　　告　丙○○
　　　　　　　　　　（現於臺灣苗栗看守所羈押中）
選任辯護人　廖志祥　律師
上列被告因違反毒品危害防制條例案件，經檢察官提起公訴（95
年度偵字第3895號），及移送併案（95年度偵字第6047號），本
院判決如下：
    主  文
丙○○連續販賣第二級毒品，處有期徒刑拾年。扣案之行動電話
壹支（不含門號為0000000000號之SIM 卡）沒收之；因販賣第二
級毒品犯罪所得之新臺幣肆萬捌仟元沒收之，如全部或一部不能
沒收時，以其財產抵償之；又販賣第二級毒品，處有期徒刑柒年
陸月。扣案之行動電話壹支（不含門號為0000000000號之SIM 卡
）沒收之；因販賣第二級毒品犯罪所得之新臺幣壹仟元沒收之，
如全部或一部不能沒收時，以其財產抵償之；又販賣第二級毒品
，處有期徒刑柒年陸月。扣案之行動電話壹支（不含門號為0000
000000號之SIM 卡）沒收之；因販賣第二級毒品犯罪所得之新臺
幣貳仟元沒收之，如全部或一部不能沒收時，以其財產抵償之；
又販賣第二級毒品，處有期徒刑柒年陸月。扣案之行動電話壹支
（不含門號為0000000000號之SIM 卡）沒收之；因販賣第二級毒
品犯罪所得之新臺幣壹仟元沒收之，如全部或一部不能沒收時，
以其財產抵償之；又販賣第二級毒品，處有期徒刑柒年陸月。扣
案之行動電話壹支（不含門號為0000000000號之SIM 卡）沒收之
；因販賣第二級毒品犯罪所得之新臺幣壹仟元沒收之，如全部或
一部不能沒收時，以其財產抵償之。應執行有期徒刑拾陸年。扣
案之行動電話壹支（不含門號為0000000000號之SIM 卡）沒收之
；因販賣第二級毒品犯罪所得之新臺幣伍萬參仟元沒收之，如全
部或一部不能沒收時，以其財產抵償之。
　　犯罪事實
一、丙○○明知安非他命業經行政院衛生署公告列為毒品危害防
    制條例所列管之第二級毒品，不得製造、運輸、販賣及持有
    ，其竟意圖營利，基於販賣第二級毒品安非他命之概括犯意
    ，以所使用之門號0000000000號行動電話供聯絡之方式，於
    附表一所示之時間、地點，以如附表一所示之價格及數量，
    連續販賣第二級毒品安非他命予附表一所示壬○○等七人，
    前後合計販賣第二級毒品安非他命所得達新臺幣（下同）4
    萬8 仟元。又丙○○另意圖營利，分別基於販賣第二級毒品
    安非他命之個別犯意，以所使用之門號0000000000號行動電
    話供聯絡之方式，再於附表二所示之時、地，以附表二所示
    之方式、價格，將安非他命分別販賣予如附表二所示壬○○
    等4 人，各次販賣第二級毒品安非他命所得計達新臺幣5 仟
    元。又嗣經警監聽丙○○上開之行動電話門號後，始循線查
    獲。
二、案經臺灣苗栗地方法院檢察署檢察官指揮苗栗縣警察局通霄
    分局偵辦後起訴。
    理  由
一、關於兩造對證據能力爭執之認定：
（一）辯護人對於證人壬○○等人於警詢之供述有所爭執，認屬
      被告以外之人於審判外之陳述，屬傳聞證據，無證據能力
      。經查：
    1.按被告以外之人於司法警察官或司法警察調查中所為之陳
      述，除符合刑事訴訟法第159 條之2 或同法第159 條之3
      之例外規定外，應屬傳聞證據，而不得作為證據，此觀刑
      事訴訟法第159 條第1 項、第159 條之2 及第159 條之3
      之規定自明。按被告以外之人於司法警察調查中所為之陳
      述，其證據能力有無，依刑事訴訟法第159 條之2 規定，
      需具備以下之要件：與審判中陳述不符、警詢中之陳
      述具有較可信之特別情況、為證明犯罪事實存否所必要
      者。而所謂警詢中之陳述具有「較可信之特別情況」，解
      釋上係指警詢中陳述之「外部客觀情況」值得信用保障者
      而言，即指陳述在某些特別可信之情況下所為時，虛偽陳
      述之危險性不高，故縱係在審判外之陳述，或未賦予當事
      人之反對詰問權，仍得承認其有證據能力，並非指證人於
      警詢中陳述內容之「可信度」（證明力）很高，否則上述
      第159 條之2 規範之具有較可信之特別情況，將形同具文
      。
    2.查本案證人壬○○等人於警詢之供述，檢察官並未舉證證
      明其於警員調查時所為之陳述，客觀上有何較具可信之特
      別情況，核與刑事訴訟法第159 條之2 所規定的例外情形
      亦不相符，是證人此部分之證述，應無證據能力。
（二）辯護人對於證人壬○○、己○○、戊○○、甲○○、乙○○、丁○○、辛○○（下稱壬○○等7 人）於偵訊中之證
      述，認屬被告以外之人於審判外之陳述，屬傳聞證據，無
      證據能力。經查：
    1.按被告以外之人於偵查中向檢察官所為陳述，除顯有不可
      信之情況者外，得為證據，刑事訴訟法第159 條之1 第2
      項定有明文。偵查中對被告以外之人（包括證人、鑑定人
      、告訴人、被害人及共同被告等）所為之偵查筆錄，或被
      告以外之人向檢察官所提之書面陳述，性質上均屬傳聞證
      據。惟現階段刑事訴訟法規定檢察官代表國家偵查犯罪、
      實施公訴，依法其有訊問被告、證人及鑑定人之權，證人
      、鑑定人且須具結，而實務運作時，檢察官偵查中向被告
      以外之人所取得之陳述，原則上均能遵守法律規定，不致
      違法取供，其可信度極高，職是，被告以外之人前於偵查
      中已具結而為證述，除反對該項供述得具有證據能力之一
      方，已釋明「顯有不可信之情況」之理由外，不宜以該證
      人未能於審判中接受他造之反對詰問為由，即遽指該證人
      於偵查中之陳述不具證據能力。
    2.查證人壬○○等人既於偵查中經檢察官告以證人之義務與
      偽證罪之責任後，經其具結作證，且訊問時客觀上亦無詐
      欺、脅迫、利誘等情形，此外，並無證據證明上開證述有
      何顯不可信之情況，依上說明，其等於偵查中之證言自均
      具有證據能力。
二、認定犯罪事實所根據之證據及理由：
（一）被告於偵審中供認通訊監察譯文之記載，係其使用門號為
      0000-000000 號行動電話與證人壬○○等7 人聯絡之內容
      等語明確。
（二）證人即如附表一、附表二所示之證人壬○○等人分別於偵
      訊、審理時證述向被告購買二級毒品安非他命之情節等語
      明確（詳見附表一、附表二證據名稱欄所示）。
（三）證人即本案查獲之員警林德昌於審理時證述查獲本案之過
      程等語明確（見審卷第222 頁以下）。
（四）被告丙○○所使用之門號0000-000000 號行動電話通訊監
      察譯文附卷可稽（見95年度警聲搜字第509 號第28頁至第
      74頁，並經警整理於審一卷第282 至315 頁），且與證人
      壬○○等7 人於偵訊或審理時證述之內容互核相符，由此
      足見被告確使用該門號供與證人壬○○等7 人聯絡交易毒
      品之用，至為明確。
（五）此外，復有被告供本案販毒犯行所用門號為0000000000之
      行動電話1 具（含SIM 卡）扣案可佐。
（六）末按，一般民眾普遍認知毒品之非法交易，政府一向查禁
      森嚴，且重罰不寬貸，衡諸常情，倘非有利可圖絕無平白
      甘冒被重罰高度風險之理，從而，舉凡其有償交易，除足
      反證其確另基於某種非圖利本意之關係外，通常尚難因無
      法查悉其買進、賣出之差價，而諉無營利之意思，或阻卻
      販賣犯行之追訴（參見最高法院87年度臺上字第3164號判
      決）。且安非他命等毒品之行情，無一定之公定價格，每
      次買賣之價格亦各有差異，隨供需雙方之資力或關係之深
      淺或需求之數量、貨源之充裕與否、販賣者對於資金之需
      求如何即殷切與否，以及政府查緝之態度，進而為各種之
      風險評估，而有各種不同之標準，並非一成不變。販賣者
      從各種「價差」或係「量差」謀取利潤方式，或有差異，
      然其所圖利益之非法販賣行為目的，則屬相同，並無二致
      。經查，本案被告自始否認販賣安非他命之犯行，以致無
      從查證被告所出售安非他命係何時販入、販入之價格，及
      經由販賣毒品行為得利若干。職是之故，縱未確切查得販
      賣賺取實際差價，但除別有事證，足認係按同一價格轉讓
      確未牟利外，尚難執此認非法販賣之事證有所不足，致知
      過坦承者難辭重典，飾詞否認者反得逞僥倖，而失情理之
      平。況且，安非他命價格昂貴，取得不易，凡為販賣之不
      法勾當者，苟無利可圖，應無甘冒被查緝法辦重刑之危險
      ，平白無端義務為該買賣之工作，是其販入之價格必較售
      出之價格低廉，而有從中賺取買賣差價牟利之意圖及事實
      ，應屬合理之認定，足認被告販賣第二級毒品行為，主觀
      上有意圖營利之意圖，應堪認定。
（七）綜上所述，本案事證明確，被告丙○○販賣第二級毒品犯
      行，應堪認定。
三、對於被告辯解，本院之判斷：
    訊據被告丙○○固供認有於通訊監察譯文所載之時間以門號
    為0000000000之行動電話與與證人壬○○等7 人聯絡，惟矢
    口否認有何販賣第二級毒品安非他命之犯行，辯稱：實際上
    係壬○○等7 人打電話給伊向伊借錢，因伊講電話時怕被伊
    太太知道，所以才用一張、兩張的暗語，故監聽譯文中的內
    容係借錢的交談，並非係聯絡毒品交易。另證人壬○○等7
    人指證伊販毒，可能係存著不想還錢的心態才誣陷伊。況警
    方多次搜索伊住家及店內，並未扣得任何有關販賣毒品之證
    物，何以徒憑證人之指述及通訊監察譯文，即認定伊有販賣
    毒品云云。至辯護意旨則詳如後述各點所載。經查：
（一）關於證人壬○○等7 人證言憑信性：
    1.關於壬○○等7 人與被告之關係，壬○○係被告之遠親、
      乙○○與被告係國高中同學、己○○與戊○○均係被告之
      朋友乙節，業據被告供陳明確（見審一卷第94頁），而證
      人甲○○、己○○、庚○○、戊○○、辛○○、丁○○於
      本院審理時，亦證述與被告並無恩怨關係，是以，雙方既
      為朋友、同學或親戚關係，且無素怨糾紛，衡情證人壬○○等7 人於偵查中做證時，應無設詞誣陷被告之理。
    2.又證人甲○○、己○○、庚○○、戊○○、辛○○、丁○○於本院審理時，均係以顯名證人之身分出庭作證，並非
      以秘密證人之身分為之，且作證時經本院命具結，以擔保
      其證言之可信性，並由兩造交互詰問，經直接審理之結果
      ，觀其作證之整體過程，佐以其他卷證資料，已使本院確
      信其證言為真正，是上開證人之之證詞，具有相當高之可
      信性。
    3.關於何以證人壬○○等7 人願意於警詢、偵訊中指認被告
      係其等毒品之上源乙節？據證人即本案查獲之員警林德昌
      於審理時證稱：我們係查別的販毒案時，發現被告涉嫌販
      毒，乃報請檢察官通訊監察，發現被告有販賣毒品予壬○○等7 人，我們再去搜索證人壬○○等7 人，並提示監聽
      譯文給證人看，上面有證人及被告之電話號碼及其等買賣
      毒品對談內容，故證人只好指認被告等語（見審卷第222
      頁以下）。準此以觀，證人壬○○等7 人係因警方握有監
      聽錄音、譯文之明顯而客觀之證據，自知已無從辯駁，始
      供出毒品上源，從而，證人壬○○等7 人並無不實指控被
      告之原因及動機，故其等偵訊中證言，應可採信。
    4.辯護意旨雖稱：證人壬○○等人可能係為求減刑寬典，而
      不實指證被告販毒云云。惟查，(1)依一般偵查實務，施用
      毒品之人遭查獲，在檢警詢問其毒品來源時，往往僅佯稱
      毒品來自真實姓名年籍不詳、綽號某某之人，且因施用毒
      品並非如販毒、運輸毒品等屬於重罪，施用毒品者並無動
      機供出毒品上源以求寬典。準此，本案證人壬○○等7人
      同時指證被告販毒，應非為求減刑而為之。(2)再者，施用
      第二級毒品屬於3 年以下有期徒刑之輕罪，而偽證罪屬於
      7 年以下有期徒刑之重罪。是以，壬○○等7 人應無為求
      減輕施用毒品罪責，而於作證時誣指被告之理。(3)綜上，
      此部分辯護意旨，容有誤會，尚難作為有利於被告之認定
      。
    5.辯護意旨復稱：證人己○○、戊○○等人之證詞，係因員
      警拿通訊監察譯文誘導，才指證被告販毒云云（見審二卷
      第69、93頁）。惟查，所謂禁止「誘導」證人之法理，在
      刑事證據法則上，只有在法庭上交互詰問過程中，禁止將
      證人所不知之答案，預先放於問題當中，暗示、誘導證人
      按此問題回答。至於偵訊中詢問證人時，若無所謂詐欺、
      脅迫、利誘或其他以不法腕力致使證人反於自由意願，而
      為不實之陳述，則提示相關證據資料予證人，實乃偵訊技
      巧之應用，並非法所不許。查本案中警員提示通訊監察譯
      文予證人，並無所謂不當訊問而使證人反於事實陳述之情
      形，其目的一方面在喚起證人之記憶、並確認事實，此如
      同審理時詰問證人過程中提示相關卷證資料予證人，並無
      不當之處。另一方面表示警方已掌握諸多重要證據資料，
      使證人不敢為不實之證述。從而，本案警方提示通訊監聽
      譯文予證人，並無違法或不當詢問證人可言，是此部分之
      辯護意旨，容有誤會，尚難作為有利於被告之認定。
    6.至辯護意旨稱：壬○○等7 人既然已經在偵訊中具結作證
      ，並無法期待其等到庭審理時更改證詞，而觸犯偽證罪，
      是以，壬○○等7 人於審理中之證述，尚難作為不利於被
      告之認定。惟按，(1)證人雖於偵訊中已具結作證，惟審理
      時仍須到庭作證之目的，一方面在於直接審理之要求，使
      法院能直接觀察其作證時之說詞、反應、表情。另一方面
      在於檢辯能透過交互詰問之方式，建立或彈劾證人證言之
      可信性。(2)承上，可知證人於偵訊中具結作證，雖於審理
      時難期待其更改證詞，但如辯方能透過詰問過程中，彈劾
      證人壬○○等7 人證言之憑信性，使本院對證言內容真實
      性產生合理懷疑，則即便其作證內容對被告不利，本院亦
      難據此作為認定被告有罪之依據。(3)綜上，此部分之辯護
      意旨，容有誤會，尚難作為有利於被告之認定。
    7.至辯護意旨稱：證人丁○○、辛○○於95年8 月份、11月
      份確有驗出陽性反應，然當時被告早已羈押，顯然背後販
      毒者另有其人云云。惟查，證人丁○○、辛○○分別於8
      、11月份所施用之毒品安非他命來源，可能係先前向被告
      購買所剩餘之部分，亦可能係於被告遭查獲後，另行向其
      他人所購得，是以，並無法藉此推論之前並未向被告購買
      毒品，從而，此部分之證據，尚難作為有利於被告之認定
      。
    8.辯護意旨復稱：證人辛○○於警詢、偵訊時稱被告販毒有
      3 次，但審理時改稱有2 次，且審理時所稱取貨之地點及
      交錢方式，均與警詢時有所出入，故其證言顯有瑕疵，而
      不可採信云云（見審二卷第234 頁）。惟按，證人之陳述
      ，如有前後不符，或相互歧異時，究竟何者為可採，法院
      仍得本其自由心證予以斟酌，非謂一有不符或矛盾，即應
      認其全部均為不可採信（最高法院92年度台上字第6628號
      判決意旨參照）。次按，證人之證詞，屬供述證據之一種
      ，而供述證據具有其特殊性，與物證或文書證據具有客觀
      性及不變性並不相同。蓋人類對於事物之注意及觀察，有
      其能力上之限制，未必如攝影機或照相機般，對所發生或
      經歷的事實能機械式無誤地捕捉，亦未必能洞悉事實發生
      過程之每一細節及全貌。且常人對於過往事物之記憶　，
      隨時日之間隔而漸趨模糊或失真，自難期其如錄影重播般
      地將過往事物之原貌完全呈現。此外，因個人教育程度、
      生活經驗、語言習慣之不同，其表達意思之能力與方式，
      亦易產生差異。故供述證據每因個人觀察角度、記憶能力
      、表達能力、誠實意願、嚴謹程度及利害關係之不同，而
      有對相同事物異其供述之情形發生，而其歧異之原因，未
      必絕對係出於虛偽所致。經查，證人辛○○審理中證述，
      已足以說服本院相信被告確有販毒之事實，已如前述，至
      關於被告販賣毒品2 次之次數，固與警詢、偵訊中所稱3
      次不符，惟販毒主要情節實無不同，其所述次數差距、交
      易地點顛倒等出入，可能係因記憶淡忘所及，屬人之常情
      ，惟基於罪疑唯輕原則，應認被告僅販賣毒品予證人辛○○2 次。是此部分辯護意旨，尚難憑採。
    9.至證人乙○○雖於審理時改口證稱：伊並未向被告購買毒
      品，伊於警局及檢察官偵訊中並非依照伊自由意識而為陳
      述，當時警察拿監聽譯文給伊看，說被告很可惡，要伊指
      認他，給伊的感覺是勢必如此，伊別無選擇，所以只好指
      證，至檢察官偵訊中伊係照警詢筆錄回答，另監聽譯文上
      對話內容，係伊平日向被告借錢聯絡內容云云（見審一卷
      第21 4頁以下）。惟查，(1)證人乙○○於審理時亦證稱與
      被告交情十幾年，沒有恩怨關係或仇恨等語（見審卷第
      218 頁）。準此，證人乙○○既然與被告係交情十幾年之
      好朋友，苟被告並無販毒給證人之事實，證人乙○○焉有
      員警僅為上開陳述，即反於事實而誣指被告之理？此顯與
      常情有悖。(2)承上，證人乙○○既為被告之多年好友，無
      恩怨關係，於遭查獲施用毒品之警詢第一時間即指證被告
      販毒，並將被告販毒之過程詳細交代，且當時距離案發時
      間較近，且較無利害關係考量，其證述信憑性較高，是其
      偵查中之陳述，應信屬實。(3)且觀諸通訊監察譯文，其記
      載被告與證人乙○○之對話內容為：「被告：多少？乙○○：1 千。被告：為什麼不上班前來拿？乙○○：我在上
      班，你送過來。被告：好啦，待會過去」等語（見審一卷
      第309 頁）。若證人係向被告借錢，焉有為了向被告借一
      千元，反而要求被告將錢送至證人上班處所之理？此顯與
      常理有違。(4)再者，關於員警係以如何手段使證人乙○○
      喪失自由意識乙節，證人乙○○證稱：員警說被告在販毒
      很可惡，並拿譯文給伊看，說只要指認被告，就以證人身
      份問伊，並將筆錄之電腦螢幕給伊看，說證人已經打上去
      云云（見審卷第216 頁以下）。就此，證人即承辦之員警
      林德昌則否認之，並證稱：我們指示拿通訊監察譯文給證
      人看，說有他跟被告買毒品的部分，若他不承認他跟被告
      買的話，可以當場播放做比對，訊問證人過程中，若有扣
      到毒品等工具，則以毒品施用人口訊問，若都沒有查到的
      話，則筆錄註明為證人等語（見審卷第222 頁以下）。本
      院審酌警方有在乙○○住處扣得吸食器及殘渣袋，其並自
      承有施用第二級毒品安非他命（見95年度他字第47號卷第
      109 頁），實難想像警方以不追訴其施用毒品犯行而轉以
      證人身份詢問之利誘方式，而要求其誣指被告之理。況證
      人乙○○所稱其餘警方辦案之方式，並無使其喪失自由意
      識之可能，是以，證人此部分之證詞，尚難憑採。(5)再者
      ，從其餘部分證人開庭前，被告之家屬有找證人要求其等
      更改口供，要其改稱電話中係借錢之情形以觀（詳後述）
      ，可推知證人乙○○突然於審理時翻異前詞，不無可能係
      因事後受外力影響所致，故其證言尚難憑採。(6)綜上，證
      人乙○○於審理時之證述，與事實不符，尚難作為有利於
      被告之認定。
    10.綜上，證人壬○○等7 人於偵訊或審理中之證詞，具有相
      當之憑信性，應可採信。
（二）關於監聽譯文中之內容，究竟係被告販毒聯絡，或壬○○
      等7 人向被告借錢之聯絡內容乙節：
    1.關於監聽譯文內容，被告辯稱：監聽譯文中其實係錄到壬○○等7 人向伊借錢之內容，其中「一張」、「兩張」係
      借錢時使用的暗語，因伊講電話時怕被太太知道，所以才
      用暗語云云，核與證人即被告之妻子癸○○到庭證述相符
      （見審二卷第180 頁下）。是本案之主要爭點，為監聽譯
      文中所載被告與壬○○等7 人電話對談之內容，究竟係「
      販毒」或「借錢」？先予敘明。
    2.查關於監聽譯文中，證人與被告買毒品所用之暗語，「一
      張」、「兩張」係指一千元、兩千元的安非他命，「一千
      」、「兩千」係指一包、兩包，「東西」係指安非他命乙
      節，業據證人己○○、庚○○、戊○○於審理時分別證述
      明確（見審卷第59、60、79、87、89頁）。參以，關於監
      聽譯文中所載被告與證人對談之內容，係指證人與被告交
      易第二級毒品之聯絡內容，並非指證人向被告借錢之暗語
      乙節，亦據證人己○○、甲○○、庚○○、戊○○、辛○○、丁○○到庭證述明確。且衡諸常情，一般買賣毒品雙
      方，為避免檢調監聽查緝時取得直接而明顯之證據，往往
      以暗語、代號稱之，是以，證人之證述，核與毒品交易習
      慣相符，應可採信。
    3.再者，若被告平日即借錢予壬○○等7 人，以幫助其等解
      決缺錢窘境，則壬○○等7 人理應心存感激，何以會設詞
      誣陷被告之理？是被告辯稱，顯與常理不符。
    4.被告雖復辯稱壬○○等7 人可能係基於不想還錢之心態，
      而誣指被告云云。惟據被告所稱，壬○○等7 人所借之錢
      大多為一、二千元，最多不超過五千元，且之前均有借有
      還云云（見審一卷第93、94頁）。可知其所借之款項並非
      是鉅額借款或高利貸借款，是則，衡情壬○○等7 人焉有
      為脫免小額欠款，而甘冒偽證罪誣指被告之理？是被告此
      部分辯解，亦與常情有悖。
    5.據被告所稱，可知壬○○等人借錢係先以電話聯絡，借錢
      的地點則係在被告火鍋店裡（見審一卷第93頁），然而，
      被告一方面在電話中以暗語避免在旁之太太知悉其借錢予
      他人，另一方面壬○○等7 人卻直接到其店內向被告拿錢
      ，則被告之辯解，顯有矛盾之處，尚難憑採。
    6.又觀諸監聽譯文，可知在電話中實際稱「幾張」、「幾千
      」、「東西」者係壬○○等7 人而非被告，是則，被告並
      無使用代號以避免被老婆發現其借錢予他人之必要，換言
      之，若壬○○等7 人要向被告借錢，僅需在電話中直接向
      被告說明即可，被告根本無須使用暗語之必要，是被告此
      部分之辯解，亦與常情有違。
    7.再者，觀諸監聽譯文記載：「壬○○：我先到店裡，我馬
      上過去。被告：大概多久？壬○○：20分鐘。被告：那拿
      多少？壬○○：1 啊。被告：1 份喔。」（見審一卷第29
      6 頁）、「戊○○：今天拿兩千，明天給你，真的因為他
      錢，銀行還沒下來，剛好碰到假日。被告：是這樣子嗎？
      在家等我。」（見審一卷第297 頁）、「.... .. 被告：
      沒有辦法了，不要了。戊○○：晚一點呢？被告：不要。
      戊○○：晚一點可以嗎？跟你拿，我用現金跟你拿。被告
      ：好。」（見審卷第302 頁）、「被告：我在店裡，要的
      話快點過來，己○○：拿2 張有比較多嗎？被告：哪有東
      西，不要講這個，己○○：對喔」（見審一卷第30 6頁）
      、「被告：多少？乙○○：1 千。被告：為什麼不上班前
      來拿？乙○○：我在上班，你送過來。被告：好啦，待會
      過去」（見審卷第30 9頁）、「...... 被 告：我的東西
      給人抓到了，你要多少？戊○○：2 張。被告：我問一下
      再打給你。戊○○：好。」（見審卷第313 頁）、「被告
      ：現在沒有喔，在等電話。庚○○：昨天就有，今天1千
      也沒有。」（見審卷第313 頁）。由上對話內容可知，顯
      非借錢時之對談內容，而與販賣毒品之交談內容較為吻合
      ，是以，被告此部分之辯解，亦與事實不符，尚難憑採。
    8.末查，證人庚○○、己○○、甲○○於第一次審理期日經
      合法傳喚並未到庭，嗣經本院拘提到案時，證人庚○○供
      稱：被告的老婆帶兩名男子，在開庭前幾天來騷擾伊，到
      伊家好幾次，且說開庭那天，會在門口等伊，所以伊不知
      道是否要來等語（見審卷第30、31頁）。證人己○○、甲○○則證稱：開庭前被告的弟弟、太太來找伊，叫伊幫他
      們，說伊與被告在電話中聯絡買安非他命，用一千二千方
      式，改成說是跟被告借錢的意思等語（見審卷第31至33頁
      ）。證人戊○○亦證稱被告之弟弟在開庭前來找伊，看伊
      要不要幫被告等語（見審二卷第86頁），由上可知，監聽
      譯文中被告與壬○○等7 人之對談內容，顯係交易毒品之
      聯絡而非借錢，至為明確。
    9.至於證人己○○、甲○○、戊○○、辛○○固供認亦曾與
      被告借錢，但通訊監聽譯文中所載特定對話內容，確實係
      購買安非他命而非借錢乙節，業據證人楊德龍、甲○○、
      戊○○、辛○○到庭證述明確（見審二卷第62、73、85頁
      以下、169 頁以下、173 頁）。是被告雖有借錢予證人楊
      德龍等人，但監聽譯文中所載特定之對話，確實係被告與
      證人販賣毒品聯絡之內容，從而，被告將毒品買賣與借錢
      混為一談，尚難憑採。
    10.綜上，可知被告之辯解及證人癸○○之證述，要與常情有
      悖，且與事實不符，尚難憑採。從而，亦可推論系爭錄音
      譯文中，被告與壬○○等7 人之對話內容，應屬毒品交易
      無訛。
（三）被告及辯護人雖均辯稱：若被告確有多次販賣毒品之犯行
      ，何以經過員警多次搜索，竟未扣得任何毒品、電子磅秤
      、夾鍊袋等物？徒憑證人壬○○等7 人於偵查中之指控及
      監聽譯文，並不能證明被告犯罪云云。惟查：
    1.查本案檢察官起訴被告涉嫌販賣第二級毒品安非他命犯行
      ，無非係證人壬○○等7 人之指證，及壬○○等7 人與被
      告購買毒品時之監聽譯文，為其主要論據。尤以後者屬非
      供述證據，並不會因為時間經過或利害關係不同等人為因
      素而變更其內容，又該監聽譯文係在被告及壬○○等7人
      不知情之情形下所秘密錄製，其證據證明力相當高。準此
      ，本院綜合上開兩項證據，能互核相符，且能說服本院產
      生超越合理懷疑之有罪確信，故認被告確有販賣毒品之犯
      行，先予敘明。
    2.依一般偵查實務，販賣毒品犯行因屬於重罪，販毒者為免
      遭查扣毒品等證據，往往精心規劃，小心行事，將毒品等
      證據特別藏匿（未必係被告之店內或家中），或待買主聯
      絡時始透過管道取得，故警方未必能於搜索時即可查扣該
      項證據。是以，一般檢警查緝販毒，主要係依據證人即買
      主之證述，或有搭配監聽譯文，或佐以通聯紀錄，苟能在
      法據法則作用下，能說服法院產生有罪之心證，即可達到
      訴追犯罪之目的，而審判實務上即不乏以證人即買主之證
      述及通聯紀錄或監聽譯文等證據綜合推理作用下，認定被
      告確有販毒之犯行。至於毒品、電子磅秤、夾鍊袋等證物
      ，實非係證明販毒之必要條件，從而，在刑事證據法則上
      ，並不能藉由搜索時未扣得上開毒品等證物之事實，即逕
      行推論被告並無販賣毒品之犯行，仍應就其餘證據方法，
      綜合判斷被告是否有販賣毒品之犯行。
    3.綜上，可知本案認定被告是否確有販賣毒品犯行之重點，
      主要在於檢察官所提出之證據或指出之證明方法，在刑事
      嚴格證據法則評價上，是否可說服本院產生超越合理懷疑
      之有罪之確信。至於證據之種類、方法，法律並無限制，
      並非必需扣得毒品、電子磅秤、夾鍊袋等物，始能認定被
      告販賣毒品之犯行。是被告及辯護人此部分之辯解，容有
      誤會，尚難憑採。
（四）至被告辯稱：一般販毒之人皆有吸食毒品之習慣，但伊沒
      有吸毒，何以要販毒？且伊係正當生意人，有美滿家庭，
      經濟來源不缺，何必冒險販毒？（見審二卷第227 頁）。
      就此，被告所辯固然合乎一般經驗法則，惟並非唯一、絕
      對之標準，換言之，認定被告是否涉嫌販賣毒品，仍應依
      證據判斷之，至於被告並無吸食毒品、經濟來源無虞，僅
      係認定被告主觀上可能並無販賣毒品動機之判斷依據之一
      。然本案因前述證據判斷之結果，認被告販毒犯行事證已
      臻明確，故被告此部分之辯解，實難作為有利之認定，附
      此敘明。
（五）綜上所述，可知證人壬○○等7 人於偵訊或審理時之證述
      ，具有相當憑信性，應可採信。而監聽譯文內容，與證人
      壬○○等7 人之證詞互核相符，且確係證人壬○○等7 人
      與被告買賣毒品之交易聯絡對話，而非借錢之聯絡內容，
      是被告之辯解，或與常理有違，或與事實不符，尚難憑採
      。
四、論罪科刑的理由：
（一）被告如附表一所示之行為後，刑法業於94年2 月2 日經總
      統以華總一義字第09400014901 號令修正公布，並於95年
      7 月1 日施行（下稱新法，修正前刑法下稱舊法）。按新
      法第2 條第1 項規定，「行為後法律有變更者，適用行為
      時之法律。但行為後法律有利於行為人者，適用最有利於
      行為人之法律」。參酌最高法院95年度刑事庭第8 次會議
      決議，該條係規範行為後法律變更所生新舊法律比較適用
      之準據法，於新法施行後，應適用新法第2 條第1 項之規
      定，為「從舊從輕」之比較，先予敘明。次按，法律變更
      比較新舊法時，應就罪刑有關之共犯、未遂犯、想像競合
      犯、牽連犯、連續犯、結合犯，以及累犯加重、自首減輕
      暨其他法定加減原因（如身分加減）與加減比例等一切情
      形，本於統一性及整體性原則，綜其全部罪刑之結果而為
      比較，亦有最高法院95年度第8 次刑事庭會議決議可資參
      照。查本案涉及法律變更之部分，經附表三所示綜合比較
      新舊刑法之規定結果，以行為時法有利於被告，換言之，
      修正後之刑法，並無較修正前之刑法規定有利於被告，依
      新法第2 條第1 項前段規定，自應一體適用被告行為時之
      刑法，合先敘明。
（二）按安非他命為毒品危害防制條例第2 條第2 項第2 款規定
      之第2 級毒品，核被告所為，係犯毒品危害防制條例第4
      條第2 項之販賣第2 級毒品罪。被告多次為販賣第2 級毒
      品安非他命前而持有毒品之低度行為，應為販賣之高度行
      為所吸收，不另論罪。
（三）被告先後多次販賣如附表一所示之行為，時間緊接，所犯
      為犯罪構成要件相同之罪名，顯係基於概括犯意反覆為之
      ，為連續犯，應依修正前刑法第56條之規定，論以一罪，
      並加重其刑。
（四）被告所犯如附表一所示之連續販賣毒品犯行，與附表二所
      示4 次販賣毒品犯行，均犯意各別，行為互殊，應予分論
      併罰。
（五）又查被告所犯如事實欄所示之犯罪事實，起訴意旨雖僅記
      載附表一編號一至五之犯行，至而就其餘之犯罪事實雖未
      提及，惟此部分業經偵查檢察官移送併案審理及公訴檢察
      官於本院審理時予以補充（見審卷第118 、148 、213 頁
      ），是被告就此部分，既與起訴部分有連續犯之裁判上一
      罪關係，基於審判不可分原則，應為起訴效力所及，本院
      自得併予審理，併此敘明。
（六）量刑理由之說明：
      爰審酌被告前因違反毒品危害防治條例、槍砲彈藥刀械管
      制條例案件，均因符合法定事由（因偵查不公開，爰不予
      詳述理由），而分別獲得不起訴處分及緩起訴處分，有臺
      灣苗栗地方法院檢察署刑案資料查註紀錄表附卷可稽，並
      經本院調閱該署93年度偵字第312 號卷核閱屬實。其明知
      毒品對人體健康戕害甚鉅，仍於不起訴及緩起訴處分後，
      連續販賣毒品予他人以牟利，犯罪情節非輕，且其犯後否
      認犯行，毫無坦承悔過之具體表現，浪費有限之司法資源
      ，故公訴人向本院具體求處定應執行有期徒刑29年，固非
      無見，惟念及被告販賣毒品數量、金額並非甚鉅，屬相較
      於一般販毒之中小盤商動輒數百甚至上千公克販賣毒品之
      量及賺取鉅額利益而言，被告犯行情節尚非惡劣嚴重，併
      參酌其生活狀況、品行、智識程度、犯罪之動機、目的、
      手段、所生危害等一切情狀，認公訴人之求刑尚屬過重，
      爰分別量處主文所示之刑，並定應執行之刑，以資懲儆，
      並符罪刑相當原則。
（七）沒收部分：
    1.按毒品危害防制條例第19條第1 項，係刑法第38條第1 項
      第2 款之特別規定，採義務沒收主義，苟能證明係供犯罪
      所用或因犯罪所得之財物，均應沒收之，如全部或一部不
      能沒收時，追徵其價額或以其財產抵償之，並不以當場搜
      獲扣押者為限（最高法院88年度臺上字2039號判決意旨參
      照），先予敘明。
    2.查扣案之被告所使用之行動電話1 具（不含其內之門號為
      0000-000000 號SIM 卡），係被告妻子癸○○所有而為被
      告所使用供聯絡販賣第2 級毒品安非他命所使用之工具，
      已如前所認定，依前述說明意旨，自應毒品危害防制條例
      第19條第1 項規定，宣告沒收，如全部或一部不能沒收時
      ，追徵其價額。至上述宣告沒收之行動電話內之SIM 卡應
      屬電信公司所有，申請人僅因承租門號而取得使用權，非
      被告所有之物，爰不得併予宣告沒收，併此敘明。
    3.又被告販賣第二級毒品所得之利益，共計得款5 萬3 仟元
      （本院採最有利於被告之認定即最低金額及次數，詳見附
      表一、附表二所示），屬犯罪所得之財物，應依毒品危害
      防制條例第19條第1 項規定宣告沒收，如全部或一部不能
      沒收時，以其財產抵償之。
（八）關於移送證人涉嫌偽證罪之部分：
      證人乙○○於95年12月6 日本院審理期日，顯可疑為於法
      官執行審判職務時，於案情有重要關係之事項，供前具結
      而為虛偽之陳述，是否涉及刑法第168 條之偽證罪嫌，亦
      應由檢察官偵查後，另為適法之處置，併此敘明。
五、應適用法律依據：
（一）刑事訴訟法第299條第1項前段。
（二）毒品危害防制條例第4 條第2 項、第19條第1 項。
（三）刑法第2 條第1 項前段、第11條、（修正前）第56條、第
      51條第5、9、10款。
本案經檢察官陳佞如到庭執行職務。
中　　華　　民　　國　　96　　年　　 4 　　月　　25   日
                  刑事第二庭審判長    法　官  楊清益
                                      法  官  蔡志宏
                                      法  官  顧正德
以上正本證明與原本無異。
如不服本判決，應於判決送達後10日內向本院提出上訴狀（應抄
附繕本）。
                                      書記官  廖鳳美
中　　華　　民　　國　　96　　年　　5 　　月　　1 　　日
附表一：
 ┌──┬───┬──────┬─────┬───────┬───┬──────┐
 │編號│販賣對│販賣時間    │販賣地點  │販毒方式      │數量及│證據名稱    │
 │    │象    │            │          │              │販毒所│            │
 │    │      │            │          │              │得    │            │
 ├──┼───┼──────┼─────┼───────┼───┼──────┤
 │ 一 │壬○○│自94年10月起│苗栗市徐仁│壬○○以其持用│每次購│1.被告與謝順│
 │    │      │至95年6月30 │洸所經營阿│之0000-000000 │買1 仟│  達之通聯紀│
 │    │      │止，每個月向│官火鍋店、│號行動電話撥打│元安非│  錄（見95年│
 │    │      │丙○○購買安│苗栗市建臺│丙○○所持用之│他命1 │  度警聲搜字│
 │    │      │非他命1次（9│釣蝦場對面│0000-000000號 │小包，│  第509號第5│
 │    │      │5年4月4日晚 │廣場或苗栗│行動電話，雙方│數量合│  頁背面）。│
 │    │      │上9時26分， │市邱吉火鍋│約定購買之數量│計約9 │2.證人壬○○│
 │    │      │以1 仟元向徐│店旁等地  │金額，由壬○○│包。販│  於偵訊中之│
 │    │      │仁洸購買安非│          │前往約定地點向│毒所得│  證述（見95│
 │    │      │他命1 小包）│          │丙○○購買第二│計9 仟│  年度他字第│
 │    │      │            │          │級毒品安非他命│元。  │  47號第150 │
 │    │      │            │          │              │      │  至第152 頁│
 │    │      │            │          │              │      │  ）。      │
 ├──┼───┼──────┼─────┼───────┼───┼──────┤
 │ 二 │己○○│自95年1月初 │苗栗縣苗栗│己○○經由朋友│每次購│1.被告與楊得│
 │    │      │起至同年4、5│市○○路、│介紹以其持用之│買1 仟│  龍之通聯紀│
 │    │      │月，約2至3天│苗栗市北苗│0000-000000號 │元安非│  錄（見同上│
 │    │      │向丙○○購買│安瀾宮或苗│行動電話撥打徐│他命1 │  警聲搜卷第│
 │    │      │1次         │栗市丙○○│仁洸所持用之09│小包，│  61頁）。  │
 │    │      │            │所經營阿官│00-000000號行 │合計約│2.證人己○○│
 │    │      │            │火鍋店等地│動電話，雙方約│購買20│  於偵訊中之│
 │    │      │            │          │定購買數量金額│至30包│  證述（見同│
 │    │      │            │          │後，由己○○前│。販毒│  上他卷第10│
 │    │      │            │          │往約定地點向徐│所得計│  5 至第106 │
 │    │      │            │          │仁洸購買第二級│2 萬至│  頁）。    │
 │    │      │            │          │毒品安非他命  │3 萬元│3.證人己○○│
 │    │      │            │          │              │。    │  於審理中之│
 │    │      │            │          │              │      │  證述（見審│
 │    │      │            │          │              │      │  二卷第66至│
 │    │      │            │          │              │      │  第69頁）。│
 ├──┼───┼──────┼─────┼───────┼───┼──────┤
 │ 三 │戊○○│自95年3月起 │苗栗市徐仁│戊○○以其持用│每次購│1.被告與黃文│
 │    │      │至95年6月30 │洸所經營阿│之0000-000000 │買2 仟│  政之通聯紀│
 │    │      │日止，平均2 │官火鍋店、│號行動電話撥打│元安非│  錄（見同上│
 │    │      │至3日向徐仁 │苗栗市為公│丙○○所持用之│他命2 │  警聲搜卷第│
 │    │      │洸購買安非他│路195巷12 │0000-000000號 │小包，│  29頁背面、│
 │    │      │命1次（95年3│號戊○○住│行動電話，雙方│數量甚│  第52頁背面│
 │    │      │月15日下午2 │處或中山高│約定購買之數量│多，至│  、第57頁、│
 │    │      │時許，丙○○│速公路公館│金額，由戊○○│少6 包│  第62頁背面│
 │    │      │前往中山高速│交流道等地│或丙○○前往約│以上。│  ）。      │
 │    │      │公路公館交流│          │定地點買賣第二│販毒所│2.證人戊○○│
 │    │      │道戊○○以2 │          │級毒品安非他命│得計6 │  於偵訊中之│
 │    │      │仟元向丙○○│          │              │仟元。│  證述（見同│
 │    │      │購買安非他命│          │              │      │  上他卷第13│
 │    │      │2小 包；同年│          │              │      │  3 至第134 │
 │    │      │4月5日下午5 │          │              │      │  頁）。    │
 │    │      │時10分許，在│          │              │      │3.證人戊○○│
 │    │      │苗栗市○○路│          │              │      │  於審理中之│
 │    │      │19 5巷12號黃│          │              │      │  證述（見審│
 │    │      │文政住處，以│          │              │      │  二卷第91至│
 │    │      │2 仟元向徐仁│          │              │      │  第93頁）。│
 │    │      │洸購買安非他│          │              │      │            │
 │    │      │命2 小包；同│          │              │      │            │
 │    │      │年月25日下午│          │              │      │            │
 │    │      │2時9分許，黃│          │              │      │            │
 │    │      │文政前往阿官│          │              │      │            │
 │    │      │火鍋店，以2 │          │              │      │            │
 │    │      │仟元向丙○○│          │              │      │            │
 │    │      │購買安非他命│          │              │      │            │
 │    │      │2小 包；同年│          │              │      │            │
 │    │      │6月19 日上午│          │              │      │            │
 │    │      │11 時37 分，│          │              │      │            │
 │    │      │戊○○前往阿│          │              │      │            │
 │    │      │官火鍋店，以│          │              │      │            │
 │    │      │2 仟元向徐仁│          │              │      │            │
 │    │      │洸購買安非他│          │              │      │            │
 │    │      │命2 小包）  │          │              │      │            │
 ├──┼───┼──────┼─────┼───────┼───┼──────┤
 │ 四 │甲○○│庚○○供稱自│在苗栗縣苗│甲○○與庚○○│警方查│1.被告與江連│
 │    │      │95年4月起至 │栗市苗栗中│係夫妻，由蔡曉│扣之安│  斌之妻蔡曉│
 │    │      │同年6月30 日│學附近萊爾│琪以其所持用之│非他命│  琪之通聯紀│
 │    │      │止，每月購買│富便利商店│0000000000號行│殘渣袋│  錄（見同上│
 │    │      │1、2次，每次│附近的麵包│動電話撥打徐仁│1小包1│  警聲搜卷第│
 │    │      │購買1 、2 仟│店        │洸所持用之0915│仟元，│  45頁、第46│
 │    │      │元；而甲○○│          │036087號行動電│依蔡曉│  頁背面、第│
 │    │      │供稱多次經由│          │話，雙方約定購│琪供稱│  60頁背面、│
 │    │      │庚○○向徐仁│          │買數量金額後，│約購買│  第73頁、第│
 │    │      │洸接洽購買安│          │由甲○○前往約│約12小│  33頁背面、│
 │    │      │非他命，僅於│          │定地點向丙○○│包；依│  第61頁背面│
 │    │      │同年4 月中旬│          │購買第二級毒品│甲○○│  ）。      │
 │    │      │某日購得1 次│          │安非他命      │供稱購│2.證人甲○○│
 │    │      │。基於罪疑唯│          │              │買1 小│  、庚○○於│
 │    │      │輕原則，應採│          │              │包。販│  偵訊中之證│
 │    │      │甲○○之證述│          │              │毒所得│  述（見同上│
 │    │      │。故僅認定向│          │              │採最有│  他卷第94至│
 │    │      │被告購買1 次│          │              │利於被│  第98頁）。│
 │    │      │。          │          │              │告之認│3.證人甲○○│
 │    │      │            │          │              │定，依│  、庚○○於│
 │    │      │            │          │              │甲○○│  審理中之證│
 │    │      │            │          │              │供稱計│  述（見審二│
 │    │      │            │          │              │1 仟元│  卷第77、第│
 │    │      │            │          │              │。    │  第83頁）。│
 ├──┼───┼──────┼─────┼───────┼───┼──────┤
 │ 五 │乙○○│自95年4月起 │苗栗市徐仁│乙○○與丙○○│每次購│1.被告與邱志│
 │    │      │至6月30日止 │洸所經營阿│係高中同學，邱│買1至2│  永之通聯紀│
 │    │      │，總共購買5 │官火鍋店或│志永以其持用之│仟元，│  錄（見同上│
 │    │      │至6次（於95 │當丙○○不│0000000000號行│安非他│  警聲搜卷第│
 │    │      │年4月20日晚 │在阿官火鍋│動電話撥打徐仁│命1 至│  54頁背面、│
 │    │      │上10時許，在│店時則約在│洸所持用之0915│2 小包│  第67頁、第│
 │    │      │復興路與為公│外面例如苗│036087號行動電│重約0.│  59頁背面）│
 │    │      │路口向丙○○│栗市○○路│話，丙○○要求│2 至0.│  。        │
 │    │      │購買2 仟元安│與為公路交│乙○○掛掉電話│3 公克│2.證人乙○○│
 │    │      │非他命，連同│岔路口等地│並以未顯示號碼│，合計│  於偵訊中之│
 │    │      │先前購買安非│          │之電話回撥邱志│約購買│  證述（見同│
 │    │      │他命欠款共交│          │永之上開行動電│9 包。│  上他卷第11│
 │    │      │予丙○○5 仟│          │話，雙方約定購│販毒所│  3至第115頁│
 │    │      │元          │          │買之數量金額，│得計9 │  ）。      │
 │    │      │            │          │由乙○○前往約│仟元  │            │
 │    │      │            │          │定地點向丙○○│。    │            │
 │    │      │            │          │購買第二級毒品│      │            │
 │    │      │            │          │安非他命。    │      │            │
 ├──┼───┼──────┼─────┼───────┼───┼──────┤
 │    │丁○○│95年6月27日 │苗栗縣苗栗│丁○○以號碼為│以1 仟│1.被告與彭榮│
 │    │      │            │市○○路全│0000000000行動│元代價│  發之通聯紀│
 │ 六 │      │            │家便利商店│電話與丙○○09│購買第│  錄（見95年│
 │    │      │            │附近路上  │00000000號電話│二級毒│  度偵字第60│
 │    │      │            │          │聯絡，丁○○要│品安非│  47號第30頁│
 │    │      │            │          │求將1 公克徐賣│他命約│  ）。      │
 │    │      │            │          │價3 仟5 百元之│0.3 公│2.證人丁○○│
 │    │      │            │          │毒品，以3 、7 │克。販│  於偵訊中之│
 │    │      │            │          │比例分裝成兩袋│毒所得│  證述（見同│
 │    │      │            │          │，見面時再藉口│計1 仟│  上偵卷第88│
 │    │      │            │          │僅以1 仟元買得│元。  │  至第89頁）│
 │    │      │            │          │小袋約0.3 公克│      │  。        │
 │    │      │            │          │。            │      │3.證人丁○○│
 │    │      │            │          │              │      │  於審理時之│
 │    │      │            │          │              │      │  證述（見審│
 │    │      │            │          │              │      │  二卷第174 │
 │    │      │            │          │              │      │  至第180頁 │
 │    │      │            │          │              │      │  ）。      │
 ├──┼───┼──────┼─────┼───────┼───┼──────┤
 │    │辛○○│95年3 月、5 │苗栗縣政府│辛○○與丙○○│購買1 │1.被告與賴光│
 │    │      │月間之某2 日│附近之道路│先以電話聯絡交│仟元第│  清之通聯紀│
 │ 七 │      │            │旁及阿官火│易金額後，由賴│二級毒│  錄（見95年│
 │    │      │            │鍋店      │光清親臨阿官火│品安非│  度偵字第60│
 │    │      │            │          │鍋店交付價金前│他命0.│  47號第27至│
 │    │      │            │          │或後，依丙○○│3 公克│  第28頁）。│
 │    │      │            │          │指示自行至縣府│2 次。│2.證人辛○○│
 │    │      │            │          │與巨蛋球場旁及│販毒所│  於審理時之│
 │    │      │            │          │國華路地下道路│得計2 │  證述（見審│
 │    │      │            │          │旁之垃圾桶旁之│仟元。│  二卷第169 │
 │    │      │            │          │特定石頭下，拿│      │  至第174頁 │
 │    │      │            │          │取安非他命。  │      │  ）。      │
 ├──┴───┴──────┴─────┴───────┴───┴──────┤
 │合計販賣第二級毒品安非他命所得共4 萬8 仟元（本院採最有利於被告之認定即最低金│
 │額及次數）。                                                                │
 └──────────────────────────────────────┘
附表二：
 ┌──┬───┬──────┬─────┬───────┬───┬──────┐
 │編號│對象  │時間        │地點      │販毒方式      │數量及│證據名稱    │
 │    │      │            │          │              │販毒所│            │
 │    │      │            │          │              │得    │            │
 ├──┼───┼──────┼─────┼───────┼───┼──────┤
 │ 一 │壬○○│95年7月2或3 │苗栗市建臺│壬○○以其持用│購買1 │1.被告與謝順│
 │    │      │日晚上，以1 │釣蝦場對面│之0000000000號│仟元安│  達之通聯紀│
 │    │      │仟元向丙○○│廣場      │行動電話撥打徐│非他命│  錄（見95年│
 │    │      │購買安非他命│          │仁洸所持用之09│1小 包│  度警聲搜字│
 │    │      │1小 包      │          │00000000號行動│。販毒│  第509號第5│
 │    │      │            │          │電話，雙方約定│所得計│  頁背面）。│
 │    │      │            │          │購買之數量金額│1仟 元│2.證人壬○○│
 │    │      │            │          │，由壬○○前往│。    │  於偵訊中之│
 │    │      │            │          │約定地點向徐仁│      │  證述（見95│
 │    │      │            │          │洸購買第二級毒│      │  年度他字第│
 │    │      │            │          │品安非他命    │      │  47號第150 │
 │    │      │            │          │              │      │  至第152 頁│
 │    │      │            │          │              │      │  ）。      │
 ├──┼───┼──────┼─────┼───────┼───┼──────┤
 │ 二 │戊○○│95年7月18 日│苗栗市徐仁│戊○○以其持用│購買2 │1.被告與黃文│
 │    │      │向丙○○購買│洸所經營阿│之0000000000號│仟元安│  政之通聯紀│
 │    │      │安非他命1 次│官火鍋店  │行動電話撥打徐│非他命│  錄（見同上│
 │    │      │            │          │仁洸所持用之09│2 小包│  警聲搜卷第│
 │    │      │            │          │00000000號行動│。販毒│  29頁背面、│
 │    │      │            │          │電話，雙方約定│所得計│  第52頁背面│
 │    │      │            │          │購買之數量金額│2 仟元│  、第57頁、│
 │    │      │            │          │，由戊○○或徐│。    │  第62頁背面│
 │    │      │            │          │仁洸前往約定地│      │  ）。      │
 │    │      │            │          │點買賣第二級毒│      │2.證人戊○○│
 │    │      │            │          │品安非他命    │      │  於偵訊中之│
 │    │      │            │          │              │      │  證述（見同│
 │    │      │            │          │              │      │  上他卷第13│
 │    │      │            │          │              │      │  3 至第134 │
 │    │      │            │          │              │      │  頁）。    │
 │    │      │            │          │              │      │3.證人戊○○│
 │    │      │            │          │              │      │  於審理中之│
 │    │      │            │          │              │      │  證述（見審│
 │    │      │            │          │              │      │  二卷第91至│
 │    │      │            │          │              │      │  第93頁）。│
 ├──┼───┼──────┼─────┼───────┼───┼──────┤
 │ 三 │甲○○│庚○○及江連│在苗栗市邱│甲○○與庚○○│購買1 │1.被告與江連│
 │    │      │斌均供稱95年│吉火鍋店  │係夫妻，由蔡曉│仟元安│  斌之妻蔡曉│
 │    │      │7月10日向徐 │          │琪以其所持用之│非他命│  琪之通聯紀│
 │    │      │仁洸購買安非│          │0000000000號行│1小 包│  錄（見同上│
 │    │      │他命1次     │          │動電話撥打徐仁│。販毒│  警聲搜卷第│
 │    │      │            │          │洸所持用之0915│所得計│  45頁、第46│
 │    │      │            │          │036087號行動電│1 仟元│  頁背面、第│
 │    │      │            │          │話，雙方約定購│。    │  60頁背面、│
 │    │      │            │          │買數量金額後，│      │  第73頁、第│
 │    │      │            │          │由甲○○前往約│      │  33頁背面、│
 │    │      │            │          │定地點向丙○○│      │  第61頁背面│
 │    │      │            │          │購買第二級毒品│      │  ）。      │
 │    │      │            │          │安非他命      │      │2.證人甲○○│
 │    │      │            │          │              │      │  、庚○○於│
 │    │      │            │          │              │      │  偵訊中之證│
 │    │      │            │          │              │      │  述（見同上│
 │    │      │            │          │              │      │  他卷第94至│
 │    │      │            │          │              │      │  第98頁）。│
 │    │      │            │          │              │      │3.證人甲○○│
 │    │      │            │          │              │      │  、庚○○於│
 │    │      │            │          │              │      │  審理中之證│
 │    │      │            │          │              │      │  述（見審二│
 │    │      │            │          │              │      │  卷第77、第│
 │    │      │            │          │              │      │  第83頁）。│
 ├──┼───┼──────┼─────┼───────┼───┼──────┤
 │ 四 │乙○○│95年7 月17日│苗栗市徐仁│乙○○與丙○○│購買1 │1.被告與邱志│
 │    │      │晚上10時許  │洸所經營阿│係高中同學，邱│仟元安│  永之通聯紀│
 │    │      │            │官火鍋店  │志永以其持用之│非他命│  錄（見同上│
 │    │      │            │          │0000000000號行│1小 包│  警聲搜卷第│
 │    │      │            │          │動電話撥打徐仁│。販毒│  54頁背面、│
 │    │      │            │          │洸所持用之0915│所得計│  第67頁、第│
 │    │      │            │          │036087號行動電│1 仟元│  59頁背面）│
 │    │      │            │          │話，丙○○要求│。    │  。        │
 │    │      │            │          │乙○○掛掉電話│      │2.證人乙○○│
 │    │      │            │          │並以未顯示號碼│      │  於偵訊中之│
 │    │      │            │          │之電話回撥邱志│      │  證述（見同│
 │    │      │            │          │永之上開行動電│      │  上他卷第11│
 │    │      │            │          │話，雙方約定購│      │  3至第115頁│
 │    │      │            │          │買之數量前往約│      │  ）。      │
 │    │      │            │          │定地點向丙○○│      │            │
 │    │      │            │          │購買第二級毒品│      │            │
 │    │      │            │          │安非他命。    │      │            │
 ├──┴───┴──────┴─────┴───────┴───┴──────┤
 │ 合計販賣第二級毒品安非他命所得共5 仟元（本院採最有利於被告之認定即最低金額 │
 │ 及次數）                                                                   │
 └──────────────────────────────────────┘
附表三：
┌─────┬───────────┬───────────┬──────────┐
│比較法條  │舊法於本案適用之法律效│新法於本案適用之法律效│依從舊從輕原則比較結│
│          │果                    │果                    │果                  │
├─────┼───────────┼───────────┼──────────┤
│刑法第33條│依修正前之刑法第33條第│依修正後之刑法第33條第│比較修正前後之主刑罰│
│          │5款 之規定，罰金為銀元│5款之規定，罰金刑為新 │金部分之數額，以95年│
│          │一元即新台幣三元以上。│臺幣一千元以上，以百元│7月1日修正公布施行前│
│          │                      │計算。                │之刑法規定，較有利於│
│          │                      │                      │被告。              │
├─────┼───────────┼───────────┼──────────┤
│刑法第56條│依修正前之刑法第56條之│依新法規定，已刪除刑法│比較修正前後之論罪罪│
│          │規定，連續數行為而犯同│第56條連續犯之規定，故│數部分，以95年7 月1 │
│          │一罪名者，以一罪論。但│應予分論併罰，但依同法│日修正公布施行前之刑│
│          │得加重其刑至2 分之1。 │第51條第5款但書，最長 │法規定，較有利於被告│
│          │                      │不得逾30年。          │。                  │
├─────┴───────────┴───────────┴──────────┤
│一、綜合比較結果：                                                              │
│本案綜其全部罪刑之比較，修正後之刑法關於罰金刑下限、連續犯部分與修正前之刑法相比│
│較結果，並無較修正前之刑法規定有利於被告，自仍應依刑法第2 條第1 項前段之規定，一│
│體適用修正前（行為時）之刑法規定。                                              │
│二、關於本案是否有刑法第51條第5款新舊法比較適用之說明：                         │
│至部分犯行在舊法，部分犯行在新法，於定應執行之刑時，是否有刑法第51條第5 款新舊法│
│比較之適用？此涉及定應執行刑之結果，是否可超過有期徒刑20年。此議題目前實務上尚有│
│爭議，惟本院認為若被告所犯數行為均係在新法時代，則依新法定執行刑之結果可超過20年│
│，但若被告復於舊法時代多犯一犯行，若需比較新舊法，反而定執行刑結果不可超過20年，│
│法理上顯然不公平，故本院認此時並無刑法第51條第5 款新舊法比較之問題，仍應適用裁判│
│時法定應執行之刑。準此，本案並無刑法第51條第5款新舊法比較適用之問題，併此敘明。 │
└────────────────────────────────────────┘
附錄本判決論罪科刑法條全文
毒品危害防制條例第4條
製造、運輸、販賣第一級毒品者，處死刑或無期徒刑；處無期徒
刑者，得併科新臺幣1 千萬元以下罰金。
製造、運輸、販賣第二級毒品者，處無期徒刑或7 年以上有期徒
刑，得併科新臺幣7 百萬元以下罰金。
製造、運輸、販賣第三級毒品者，處 5 年以上有期徒刑，得併科
新臺幣 5 百萬元以下罰金。
製造、運輸、販賣第四級毒品者，處3 年以上10年以下有期徒刑
，得併科新臺幣3 百萬元以下罰金。
製造、運輸、販賣專供製造或施用毒品之器具者，處1 年以上7
年以下有期徒刑，得併科新臺幣1 百萬元以下罰金。
前五項之未遂犯罰之。
毒品危害防制條例第19條
犯第4 條至第9 條、第12條、第13條或第14條第1 項、第2 項之
罪者，其供犯罪所用或因犯罪所得之財物，均沒收之，如全部或
一部不能沒收時，追徵其價額或以其財產抵償之。
為保全前項價額之追徵或以財產抵償，得於必要範圍內扣押其財
產。
犯第 4 條之罪所使用之水、陸、空交通工具沒收之。
